臺灣臺中地方法院民事判決
110年度家繼簡字第16號
原      告  凱基商業銀行股份有限公司


法定代理人  魏寶生  
訴訟代理人  邱薪瑋  
            王志堯  
被      告  江中德  
            江中原  

            江中仕  
            江麗玲  
            閻寶雲  
上列當事人間代位請求分割遺產事件，本院於民國110年9月17日
言詞辯論終結，判決如下：
    主      文
一、被告就被繼承人洪賽珠、閻鴻義所遺如附表一所示遺產，應
    依附表一所示分割方法予以分割。
二、訴訟費用由被告按附表二所示應繼分比例負擔。
    事實及理由
甲、程序方面：被告等經合法通知，均未於言詞辯論期日到場，
    經核無民事訴訟法第386 條所列各款之情形，依家事事件法
    第51條準用民事訴訟法第385條第1項前段規定，爰依原告之
    聲請，由其一造辯論而為判決。
乙、實體方面：
壹、原告主張：被告江麗玲積欠原告新臺幣（下同）187,378元
    及利息，原告並已取得執行名義。被告之被繼承人洪賽珠、
    閻鴻義死亡後，遺有如附表一所示遺產，被告為上開被繼承
    人之全體繼承人，應繼分如附表二所示。附表一所示遺產，
    並無不能分割之情形，亦無不分割之約定，惟被告等人均怠
    於辦理遺產分割，故仍為被告等人公同共有，致原告無法就
    債務人即被告江麗玲所繼承之遺產部分為強制執行，為此爰
    依民法第242 條、第1164條規定，請求並代位江麗玲請求裁
    判分割被繼承人洪賽珠、閻鴻義如附表一所示之遺產，按被
    告如附表二所示應繼分比例分割為分別共有等語。並聲明：
    ㈠被告就繼承被繼承人洪賽珠、閻鴻義如附表一所示遺產應
    予分割，並由被告按附表二所示之應繼分比例分別共有。㈡
    訴訟費用由被告按附表二所示應繼分比例負擔。
貳、被告部分：
　一、被告江中仕辯稱略以：「被繼承人之遺產如卷附財政部中
      區國稅局所列之不動產資料」、「對凱基來提告有疑問，
      我跟凱基也沒有債務問題，我跟江麗玲也沒有債務問題，
      而且我們住那麼遠，我下一次不一定要來，不是用公告地
      價，我們的要求是實價登錄，以市價來分割、切割。」、
      「把我列為被告，我的名譽已經受損了，凱基內容都弄不
      清楚，凱基憑什麼來告我們」等語。
　二、被告江中原辯稱略以：「被繼承人之遺產如卷附財政部中
      區國稅局所列之不動產資料」等語。
　三、其餘被告江中德、江麗玲、閻寶雲均未於言詞辯論期日到
      場，亦未提出任何書狀作何聲明或陳述。
參、得心證之理由：
一、原告所主張之前開事實，業據提出債權憑證、戶籍謄本、繼
    承系統表、系爭土地登記第一類謄本為證，且有財政部中區
    國稅局沙鹿稽徵所109年9月1日中區國稅沙鹿營所字第10904
    54601號函所閻鴻義遺產稅核定通知書資料、臺中市龍井地
    政事務所109年9月11日龍地一字第1090006364號函所附臺中
    市○○區○○段000○號辦理繼承相關資料、本院中院彥家惠98繼
    970字54887號函繼承人江中原、江中仕、江麗玲、閻寶雲拋
    棄繼承函覆資料在卷可憑，自堪信為真實。
二、按繼承人有數人時，在分割遺產前，各繼承人對於遺產全部
    為公同共有。繼承人得隨時請求分割遺產，但法律另有規定
    或契約另有訂定者，不在此限，為民法第1151條、第1164條
    所明定。次按債務人怠於行使其權利時，債權人因保全債權
    ，得以自己之名義，行使其權利，同法第242 條定有明文。
    債權人得予代位債務人行使之權利，並非僅以請求權為限，
    凡非專屬於債務人本身之權利，均得為之。此項代位權行使
    之範圍，就同法第243 絛但書規定旨趣推之，並不以保存行
    為為限，凡以權利之保存或實行為目的之一切審判上或審判
    外之行為，諸如假扣押、假處分、聲請強制執行、實行擔保
    權、催告、提起訴訟等，債權人皆得代位行使。又按共有物
    之分割，依共有人協議之方法行之；分割之方法不能協議決
    定，或於協議決定後因消滅時效完成經共有人拒絕履行者，
    法院得因任何共有人之請求，命為下列之分配：一、以原物
    分配於各共有人。但各共有人均受原物之分配顯有困難者，
    得將原物分配於部分共有人。二、原物分配顯有困難時，得
    變賣共有物，以價金分配於各共有人；或以原物之一部分分
    配於各共有人，他部分變賣，以價金分配於各共有人；以原
    物為分配時，如共有人中有未受分配，或不能按其應有部分
    受分配者，得以金錢補償之，民法第823條第1 項、第824絛
    第1項、第2項、第3項分別定有規定。經查：
(一)緣被繼承人洪賽珠於98年3月16日死亡，留有如附表一所示
    之遺產，其繼承人為江中德、訴外人閻鴻義，後因訴外人閻
    鴻義再於99年11月2日死亡，留有如附表一依所示之遺產，
    其繼承人為被告江中德、被告江中原、被告江中仕、被告江
    麗玲、被告閻寶雲，原告之債務人即被告江麗玲因繼承而取
    得附表一所示遺產之公同共有權利，在遺產分割析算完畢前
    ，尚無法自一切權利義務公同共有之遺產單獨抽離而為執行
    標的，應俟辦妥遺產分割，始得進行拍賣，故執行法院須待
    債務人江麗玲已辦妥遺產分割或由原告代位提起分割遺產訴
    訟，俟公同共有關係消滅後，始得對債務人江麗玲所分得部
    分執行（臺灣高等法院暨所屬法院98年法律座談會民執類提
    案第21號意旨參照）。
(二)原告對被告江麗玲之債權未獲清償，且如附表一所示之遺產
    並無不能分割之情形，亦無不分割之約定，惟因被告江麗玲
    怠於行使遺產分割請求權，致原告無法就被告江麗玲分得部
    分執行，則原告為保全其對被告江麗玲之債權能獲得清償，
    自得依民法第242 條之規定，代位行使被告江麗玲之遺產分
    割請求權。
三、關於分割方法部分，附表一所示之不動產，應按被告各人之
    應繼分比例，採分別共有方式分割，如此符合公平原則，且
    將公同共有改為分別共有關係，並不損及被告之利益，況被
    告若取得分別共有，對於所分得之應有部分均得以自由單獨
    處分、設定負擔，反而對於被告較為有利。故本院認被繼承
    人所遺如附表一所示遺產，應依附表一所示分割方法予以分
    割。又分割遺產之訴，係固有必要共同訴訟，分割後被告均
    蒙其利，且若未經原告代位請求分割遺產，而由被告自行訴
    請分割遺產者，被告仍需依應繼分之比例負擔分割遺產事件
    之訴訟費用，是本院認本件之訴訟費用應由被告依應繼分之
    比例負擔訴訟費用，較為公允。爰判決如主文所示。
四、訴訟費用負擔之依據：家事事件法第51條、民事訴訟法第78
    條、第85條第1項後段。
中　　華　　民　　國　 110　　年　　10　　月　　18　　日
                  家事法庭    法  官  顏淑惠
以上正本係照原本作成。
如對本判決上訴，須於判決送達後20日之不變期間內，向本院提
出上訴狀。如委任律師提起上訴者，應一併繳納上訴審裁判費。
中　　華　　民　　國　 110　　年　　10　　月　　18　　日
                              書記官  孫超凡

附表一：被繼承人洪賽珠、閻鴻義之遺產
編號 財產內容 分割方法 1 臺中市○○區○○段000000000地號土地（權利範圍4分之1） 由被告依附表二所示應繼分比例分割為分別共有 2 臺中市○○區○○段000000000○號（門牌：臺中市○○路0段00巷0弄00○0號）（權利範圍1分之1） 由被告依附表二所示應繼分比例分割為分別共有 

附表二：被繼承人之全體繼承人即被告之應繼分比例
姓名 應繼分比例 江中德  6/10 江中原  1/10 江中仕  1/10 江麗玲  1/10 閻寶雲  1/10